【裁判字號】    89,上易,4006
【裁判日期】    890817
【裁判案由】    違反著作權法
【裁判全文】
臺灣高等法院刑事判決                          八十九年度上易字第四六號
    上  訴  人
    即  被  告  甲○○
右上訴人因違反著作權法案件，不服臺灣板橋地方法院八十九年度易字第一四七一號
，中華民國八十九年八月十七日第一審判決，（起訴案號：臺灣板橋地方法院檢察署
八十八年度偵字第一三三四六號）提起上訴，本院判決如左：
    主  文
上訴駁回。
    事  實
一、甲○○係臺北縣三重市○○路○段二二五號二樓「麗歌聯誼社」之負責人，明知
    「買醉」、「海角天涯」、「無情的雨無情的你」、「愛我的人和我愛的人」、
    「像我這樣重感情的人」等歌曲，係美華影視股份有限公司（以下簡稱美華公司
    ）享有公開上映權之視聽著作，竟未經美華公司之同意或授權公開上映，基於概
    括之犯意，自民國（下同）八十六年八月二十日起，將其所購買投幣式之「點將
    家」家庭用電腦點唱機（內有重製之上開歌曲，惟僅供家用）擺放於店內，連續
    在上址店內，利用該投幣式電腦伴唱機播映設備，由店內不特定之顧客，以投幣
    點唱歌曲之方式，公開上映上開歌曲視聽著作，供該店內現場不特定之顧客演唱
    上開歌曲，侵害美華公司上開歌曲之視聽著作財產權（起訴書誤為同時侵害音樂
    著作財產權）。嗣於八十七年十一月二十五日（起訴書誤繕為八十八年十一月二
    十五日，應予更正）晚上八時許，為警持搜索票在上址查獲，並扣得甲○○所有
    家用電腦伴唱機一台（含鍵盤點歌器一個）、點歌簿一本（上揭扣案物品嗣經臺
    灣板橋地方法院檢察署於該署八十八年度執他字第四六八一號案件執行時發還甲
    ○○）。
二、案經美華公司訴請臺灣板橋地方法院檢察署檢察官偵查起訴。
    理  由
一、訊據上訴人即被告甲○○固不否認有於右揭時地擺設電腦伴唱機，供不特定顧客
    點唱之事實，惟矢口否認有侵害他人著作權之犯行，辯稱：本件電腦伴唱機內無
    起訴書所載之歌曲，且伊有申請公播證，時間是在八十六年八月間，但已遺失，
    「點將家」電腦伴唱機內所有歌曲，該公司說全部都有著作權，伊店內並非擺設
    投幣式電腦伴唱機云云。然查，右揭事實業據告訴人美華公司代理人鄭雅芬、張
    永和指訴綦詳，並有著作權財產讓與證明書、著作權執照、內政部著作權登記簿
    謄本、錄影節目審查合格證明書在卷可稽（見八十八年度偵字第五七○號偵查卷
    第十二頁至第十九頁），復有經警查獲之被告所有家用電腦伴唱機一台（含鍵盤
    點歌器一個）、點歌簿一本足資佐證。次查，被告雖辯稱本件電腦伴唱機內無起
    訴書所載之歌曲云云，然查，被告於偵查中及原審八十九年五月三十日審理時對
    於本件電腦伴唱機錄有告訴人美華公司享有著作財產權之歌曲一節並不爭執，且
    告訴代理人張永和於臺灣板橋地方法院審理八十八年度易字第一五三一號被告陳
    素麗違反著作權案件時亦到庭陳稱：八十七年十月十三日去麗歌唱歌，本案的歌
    伊都有去點唱等語，並有其於偵查中所提出「麗歌聯誼社」之點歌單可佐（見八
    十八年度偵字第五七○號偵查卷第十一頁）。復觀之告訴代理人張永和於原審審
    理時當庭提出之案發當日拍攝之現場照片十二幀（見原審卷第一○四頁至第一○
    九頁），亦可明顯看出本件電腦伴唱機確錄有告訴人美華公司享有著作財產權之
    歌曲無訛，足見被告前揭所辯無非事後翻異之詞，委無可採。再查，被告雖又辯
    稱伊有申請公播證，但已遺失云云，惟查，被告卻始終無法提出公播證以實其說
    ，所辯已屬無稽。況本件檢察官於偵查時及臺灣板橋地方法院於審理八十八年度
    易字第一五三一號被告陳素麗違反著作權法案件時均曾分別向中華民國著作權人
    協會函查「麗歌聯誼社」或「甲○○」或「陳素麗」是否曾於八十六年八月至十
    月間聲請獲得公開播放證，該會分別於八十八年九月九日、八十八年五月十九日
    以協延字第二七九九號及協延字第二七一一號函函覆：查無「麗歌聯誼社」或甲
    ○○或陳素麗於八十六（該會誤繕為八十八年）年八月至十月間向本會申請「公
    開播放證」資料；及未曾於八十六年十月間授權「麗歌聯誼社」公開演出或公開
    播送該會管理之音樂著作，亦未發予任何「公開播放證」等語在卷可稽（見八十
    八年偵字第一三三四六號卷第十九頁及八十八年度易字第一五三一號卷第二十九
    頁），且本院於調查時亦依被告於本院所陳稱申請公播證之時間（即八十六年八
    月至九月間，見本院八十九年十一月二十日訊問筆錄）再度向中華民國著作權人
    協會函查，經該會函覆：並未發給「麗歌聯誼社」甲○○「公開播放證」資料，
    有該會八十九年十二月十一日協延字第二九○八號函附於本院卷可稽，亦證被告
    上開所辯無非事後飾卸之詞，不足採取。另就被告辯稱「點將家」電腦伴唱機內
    所有歌曲，該公司說全部都有著作權云云，然觀之本件查獲之點歌簿上第一頁即
    記載要公開播出需經過授權等語，且歌單上亦明白載有「限家用」及注意事項「
    ：：若欲於公開場所播放或演出應事先與著作財產權人所委託相關團體、仲介協
    會聯繫，經該等協會之同意授權後始得在公開場所播放或演出」，準此，被告自
    應知悉其所使用之伴唱機僅屬家庭用伴唱機，而不得於公開場所公開播出，然被
    告於未取得公播證之情況下，仍擅自將僅可用於家庭中使用之電腦伴唱機置於該
    店內，供現場不特定之顧客演唱上開歌曲，以之牟利，自有侵害告訴人美華公司
    視聽著作財產權之故意無訛。至被告另於本院空言辯稱其店內並非擺設投幣式電
    腦伴唱機云云，然此項辯解亦無卸於被告上開侵害告訴人視聽著作財產權之犯行
    ，本件事證明確，被告犯行洵堪認定，應依法論科。
二、核被告所為，係犯著作權法第九十二條之擅自以公開演出方法侵害他人之著作財
    產權罪。被告先後多次犯行，時間緊密，犯罪構成要件相同，顯係基於概括犯意
    反覆為之，應依連續犯規定以一罪論，並依法加重其刑。被告提供點唱機，利用
    不知情之顧客點播公開伴唱侵害他人著作財產權，為間接正犯。
三、原審法院因以適用著作權法第九十二條、刑法第十一條前段、第五十六條、第四
    十一條、第三十八條第一項第二款、罰金罰鍰提高標準條例第二條之規定，審酌
    被告之犯罪動機、目的、手段、所生危害及矢口否認犯行，飾詞狡辯，且拒不與
    告訴人洽商民事賠償事宜，犯後態度惡劣等一切情狀，量處有期徒刑五月，並諭
    知如易科罰金，以三百元折算一日，且以查獲之家用電腦伴唱機一台（含鍵盤點
    歌器一個）、點歌簿一本，經查為被告所有供犯罪所用之物，業據其供明在卷，
    雖嗣經臺灣板橋地方法院檢察署於該署八十八年度執他字第四六八一號案件執行
    時發還被告，惟並未滅失，亦業據被告供明在卷，應依刑法第三十八條第一項第
    二款之規定，併予宣告沒收。本院經核原審認事用法，並無不合，量刑亦稱允當
    ，被告上訴意旨，仍執陳詞，否認犯罪，指摘原判決不當，為無理由，應予駁回
    。
據上論斷，應依刑事訴訟法第三百六十八條，判決如主文。
本案經檢察官李金定到庭執行職務。
中    華    民    國       九十      年      二      月      二十一     日
                              臺灣高等法院刑事第二十二庭
            審判長法  官  許  正  順
                                        法  官  邱  同  印
                                        法  官  胡  方  新
右正本證明與原本無異。
不得上訴。
                                        書記官  秦  慧  榮
中    華    民    國     九十     年       二       月     二十二       日
附錄本案論罪科刑法條全文：
著作權法第九十二條：
擅自以公開口述、公開播送、公開上映、公開演出、公開展示、改作、出租或其他方
法侵害他人之著作財產權者，處三年以下有期徒刑，得併科新臺幣十五萬元以下罰金
。


司法院資訊處製作；財團法人民間司法改革基金會備份。
